臺灣嘉義地方法院刑事判決
111年度易字第109號
公  訴  人  臺灣嘉義地方檢察署檢察官
被      告  蔡沁瑤




上列被告因詐欺案件，經檢察官提起公訴（110 年度偵字第9083
號），本院判決如下：
    主  文
本件管轄錯誤，移送於臺灣士林地方法院。
    理  由
一、公訴意旨略以：被告甲○○可預見將個人申辦之行動電話門
　　號提供予他人使用，可能遭詐欺集團用作實施財產犯罪之工
　　具，成為詐欺集團逃避檢警追查而使用之「人頭電話」，竟
　　仍基於幫助他人詐欺取財之不確定故意，於民國110 年6 月
　　9 日至15日間某時許，在不詳地點，將其於110 年6 月9 日
　　向亞太電信股份有限公司（下稱亞太電信）申辦之行動電話
　　門號0000000000（下稱本件門號）之SIM 卡提供予某姓名年
　　籍不詳之成年詐欺集團成員（無證據證明為未滿18歲之人）
　　使用。嗣該詐欺集團成員取得本件門號SIM 卡後，即意圖為
　　自己不法之所有，基於詐欺取財之犯意，於110 年6 月15日
　　19時41分許，以本件門號撥打電話予告訴人游何金凰，假冒
　　告訴人游何金凰之侄子「何文吉」，謊稱：已變更行動電話
　　門號為本件門號云云，告訴人游何金凰遂將本件門號加入手
　　機通訊錄，且通訊軟體LINE之設定自動將本件門號使用者「
　　何文吉」加入好友，「何文吉」即於110 年6 月16日9 時55
　　分許、10時2 分許，以LINE與告訴人游何金凰通話，佯以投
　　資口罩工廠為由而借貸新臺幣（下同）5 萬元，致使告訴人
　　游何金凰陷於錯誤而於同日10時34分許，前往高雄巿內門區
　　農會，以其配偶游龍秋名義臨櫃匯款5 萬元（不含手續費30
　　元）至該詐欺集團成員所指定由戴宇軒（所涉幫助詐欺取財
　　等部分，業經臺北地方檢察署檢察官以110 年度偵字第3034
　　0 號為不起訴處分在案）向中國信託商業銀行股份有限公司
　　所申設帳號000-000000000000號帳戶內，旋遭提領一空。嗣
　　游何金凰發覺受騙，報警循線始查悉上情。因認被告甲○○
　　涉犯刑法第30條第1 項前段、第339 條第1 項之幫助詐欺取
　　財罪嫌等語。
二、案件由犯罪地或被告之住所、居所或所在地之法院管轄；無
　　管轄權之案件，應諭知管轄錯誤之判決，並同時諭知移送於
　　管轄法院；管轄錯誤之判決得不經言詞辯論為之；法院所認
　　管轄之有無係不當者，判決當然違背法令，刑事訴訟法第5
　　條第1 項、第304 條、第307 條、第379 條第4 款分別定有
　　明文。所謂犯罪地，參照刑法第4 條之規定，應包括行為地
　　與結果地兩者而言（最高法院72年度台上字第5894號判決意
　　旨參照）。又被告之住所、居所或所在地，係以起訴時為標
　　準，管轄之有無，應依職權調查之。　　
三、經查：
　㈠本件被告因涉犯刑法第30條第1 項前段、第339 條第1 項之
　　幫助詐欺取財罪嫌，經臺灣嘉義地方檢察署檢察官提起公訴
　　後，於111 年2 月22日繫屬本院，①檢察官起訴時，被告之
　　住所（戶籍高雄）不在本院轄區，有卷內個人戶籍資料查詢
　　結果可按（見院卷第23頁），③雖被告於警、偵筆錄中陳稱
　　居所「嘉義縣○○市○○路0 ○00號4 樓」，惟其亦表示：
　　因家庭因素，戶籍高雄是母親居住、嘉義處所是父親居住，
　　大約1 年才回嘉義探望父親1 次，之前做筆錄時因伊沒有記
　　臺北租屋居住地址，才講父親居住的地址，伊租屋居住在「
　　臺北市○○區○○路000 巷00弄0 號3 樓」已經1 年多了等
　　詞（參院卷第45頁之本院公務電話紀錄表存卷可考），是以
　　被告既係成年人獨立工作謀生，自109 年間起已租屋居住在
　　臺北甚明（同帳單寄送地址，參警卷第14頁；偵卷第19頁、
　　第42頁、第46頁），其提供處父親居住之嘉義處所僅供通訊
　　轉告之用，尚難以1 年1 次往返嘉義探親之短暫停留，遽認
　　其有何實際居住或兩處皆居住之事實。③本件於檢察官提起
　　公訴、繫屬本院時，被告並未在本院轄區內之各監、所執行
　　或羈押中，此有臺灣高等法院被告前案紀錄表在卷可參（見
　　院卷第25-26 頁），即其所在地亦非在本院轄區內。故本件
　　起訴時被告之住所、居所或所在地，均非在本院轄區。
　㈡又依起訴意旨、卷內資料等所示告訴人游何金凰之住所地在
　　高雄、遭騙匯款與報案地點皆在高雄（見警卷第8 頁、第15
　　-19 頁；院卷第37頁）；再者，上開人頭帳戶申設人戴宇軒
　　之住居所、帳寄地址，及提領贓款之結果地均非在本院轄區
　　（參警卷第20頁；院卷第39-44 頁檢附臺北地方檢察署檢察
　　官110 年度偵字第30340 號不起訴處分書）。此外，復遍查
　　全卷亦無其他證據資料足認被告被訴本件犯行之犯罪行為地
　　、結果地係在本院轄區。準此，本院對於本件應無管轄權甚
　　明。
四、綜上所述，本院並非犯罪地或被告住所、居所或所在地之法
　　院，則檢察官誤向無管轄權之本院提起公訴自非適法，爰不
　　經言詞辯論，逕為移轉管轄之判決，暨考量告訴人之意見（
　　見院卷第13頁、第21頁）、被告實際居所地在臺北市士林區
　　，基於案情釐清、應訊便利性，爰將本件移送於有管轄權之
　　臺灣士林地方法院（目前另案111 年度金簡上字第1 號亦繫
　　屬於士林地方法院中）。
據上論斷，應依刑事訴訟法第304 條、第307 條，判決如主文。
本案經檢察官蔡英俊偵查起訴。
中　　華　　民　　國　　111 　年　　3 　　月　　28　　日
                  刑事第二庭  審判長法　官  林正雄
                                    法  官  郭振杰
　　　　　　　　　　　　　　　　　  法  官  王品惠
以上正本證明與原本無異。
如不服本判決應於收受判決後20日內向本院提出上訴書狀，並應
敘述具體理由；其未敘述上訴理由者，應於上訴期間屆滿後20日
內向本院補提理由書（均須按他造當事人之人數附繕本）「切勿
逕送上級法院」。
告訴人或被害人如對於本判決不服者，應具備理由請求檢察官上
訴，其上訴期間之計算係以檢察官收受判決正本之日期為準。
中　　華　　民　　國　　111 　年　　3 　　月　　28　　日
                                    書記官  黃亭嘉